臺灣高等法院民事判決　九十年度上字第一一一五號
　　上　訴　人　甲○○
　　　　　　　　乙○○
　　被　上訴人　合作金庫銀行股份有限公司
　　法定代理人　梁成金即李文.
　　訴訟代理人　陳樂華
　　　　　　　　杜松山
右當事人間請求返還消費借貸款事件，上訴人對於中華民國九十年五月二十五日臺灣
板橋地方法院八十九年度訴字第一九九八號第一審判決提起上訴，本院判決如左：
    主    文
上訴駁回。
第二審訴訟費用由上訴人連帶負擔。
原判決主文第一項，如上訴人乙○○於假執行程序實施前，以新台幣貳佰柒拾柒萬陸
仟壹佰捌拾玖元為被上訴人預供擔保，得免為假執行。
    事    實
甲、上訴人方面：
一、聲明：
  (一)原判決不利於上訴人部分廢棄。
  (二)右廢棄部分駁回被上訴人在第一審之訴。
  (三)第一、二審訴訟費用由被上訴人負擔。
  (四)如受不利判決，上訴人願供擔保請免為假執行。
二、陳述：除與原判決所載相同者，予以引用外，補述略稱：
　　(一)原審共同被告黃盛良向被上訴人借貸系爭款項並未通知上訴人，又冒用上訴人
　　　名字簽發本票，況系爭二筆中小企業信用保證基金（下稱信保基金）貸款未經
　　　對保之簽名，上訴人當然不必負責。
    (二)連帶保證書所載於現在及將來所簽章之付款、承兌、背書或保證之票據暨借款
      以及其他一切債務以壹仟萬元為限額，以後即不需簽章等語，乃定型化契約條
      款，對一般當事人顯失公平，非常不利。之前每次借款都對保，然至八十八年
      就沒有對保，因此當事人根本不知道，所以對保證人不公平，況信保基金於每
      年每次借款時須由連帶保證人對保並親自簽名，本件既無踐行對保手續，故不
      應負連帶保證之責。
    (三)信保基金的貸款每次都要簽保證書，系爭借款保證書上的名字及印章都不是上
　　　訴人自己簽蓋的，直到訴訟時上訴人才知情，借款時銀行應該要通知保證人，
　　　讓保證人自己決定保或不保。
乙、被上訴人方面：
一、聲明：如主文所示。
二、陳述：除與原判決所載相同者，予以引用外，補述略稱：
    (一)本票發票人欄上訴人之簽名，容非上訴人所簽，然本件是依消費借貸及連帶保
　　　證契約之法律關係請求，並非請求票款，況且上訴人可以申請不續保，但都沒
　　　有此動作。第一次借款是民國（下同）八十三年，後來借新還舊，八十八年兩
　　　次都沒有對保，是因原先已約定在限額新台幣（下同）壹仟萬元範圍內為保證
　　　，本件借款既未超出上開範圍，上訴人自負保證之責，所以不須重新對保。
    (二)借款當初上訴人有簽約定書，在約定書上親自簽名蓋章並約定除非變更印鑑或
      取回印章以後該印章所蓋的借據、本票等債務他都承認，上訴人始終未發存證
      信函亦未電話通知被上訴人有變更印鑑或改變約定情事。
    理    由
一、被上訴人法定代理人原為李文雄，嗣於民國九十年七月十六日變更為梁成金，有
　　財政部九十年七月十六日台財人字第０九０００四一七七五號函影本在卷可稽，
　　其依法聲明承受訴訟，於法相符，合先敘明。
二、本件被上訴人起訴主張：原審共同被告黃盛良、曾秀綢，及上訴人乙○○、甲○
　　○於八十三年六月二日出具保證書，願就原審另一共同被告峰福興業有限公司（
　　下稱峰福公司）對被上訴人所負之債務在本金一千萬元及在此範圍內債務產生之
　　利息、違約金、損害賠償、各項費用及代付款項等，與峰福公司負連帶償還責任
　　。峰福公司分別於八十八年七月九日及同年十二月十八日，以黃盛良、曾秀綢及
　　上訴人乙○○、甲○○為連帶保證人，先後向被上訴人借款二百萬元，合計四百
　　萬元，約定清償期分別為八十九年七月九日及同年十二月十八日，倘峰福公司任
　　一宗債務不依約清償本金時，其對被上訴人之全部債務均視為到期。另約定逾期
　　清償時，需按年息百分之九點八五計付遲延利息，且自逾期之日起六個月以內者
　　，按上開利率百分之十，超過六個月者，按上開利率百分之二十加計違約金，並
　　與上訴人等連帶保證人共同開立本票二紙為借款憑證。詎至八十九年七月九日，
　　峰福公司並未依約清償屆期之借款兩百萬元，其全部債務四百萬元，依授信約定
　　書第五條第一款之約定，均失其期限利益而視為全部到期，嗣經被上訴人屢次催
　　討，僅清償本金一百二十二萬三千八百十一元，尚欠本金二百七十七萬六千一百
　　八十九元，及如附表所示之利息、違約金，為此分別依消費借貸及連帶保證契約
　　請求峰福公司及黃盛良、曾秀綢與上訴人等連帶給付二百七十七萬六千一百八十
　　九元，加計如附表所示之利息及違約金等語。（原審判命峰福公司、黃盛良、曾
　　秀綢及上訴人等應如數連帶給付，峰福公司、黃盛良、曾秀綢未據聲明不服，上
　　訴人甲○○、乙○○則基於其等個人之利益提起上訴。）
三、上訴人則以：上訴人於八十三年六月二日所簽訂之連帶保證書係為保證峰福公司
    於八十三年間與被上訴人間之另筆二百萬元貸款，該筆款項，峰福公司已於八十
    九年八、九月間清償完畢。本件被上訴人起訴請求之債務，係指峰福公司於八十
    八年七月九日及八十八年十二月十八日向被上訴人借貸之信保基金，上訴人並未
　　就該二筆信保基金親自為對保之簽名，自毋需為該二筆借款負連帶保證之責。且
　　被上訴人所提連帶保證書中之約款係由其單方所擬定之定型化條款，其使當事人
　　之另一方對無可預期之不特定之債務負擔連帶保證責任，違反消費者保護法第十
　　二條之誠信原則，且顯失公平。上訴人並未於被上訴人提出八十八年七月九日及
　　八十八年十二月十八日本票二紙之發票人處為簽名及蓋印，亦未授權峰福公司或
　　其他任何人，以其名義任意為法律行為之處分，被上訴人以之請求上訴人應負連
　　帶保證之依據，殊屬無據等語資為抗辯。
四、查被上訴人起訴主張峰福公司分別於八十八年七月九日及同年十二月十八日，先
    後向伊借款二百萬元，合計四百萬元，約定清償期分別為八十九年七月九日及同
    年十二月十八日，倘峰福公司任一宗債務不依約清償本金時，其對伊之全部債務
    均視為到期；另約定逾期清償時，需按年息百分之九點八五計付遲延利息，且自
    逾期之日起六個月以內者，按上開利率百分之十，超過六個月者，按上開利率百
    分之二十加計違約金，並簽立系爭本票二紙為借款憑證；詎至八十九年七月九日
    ，峰福公司並未依約清償屆期之借款兩百萬元，其全部債務四百萬元，依授信約
    定書第五條第一款之約定，均失其期限利益而視為全部到期，嗣經伊屢次催討，
　　僅清償本金一百二十二萬三千八百十一元，尚欠本金二百七十七萬六千一百八十
　　九元，及如附表所示之利息及違約金等情，業據提出本票二紙、授信約定書、客
　　戶借款及保證明細卡、基本放款利率變動表、借戶全部資料查詢單四紙為證，並
　　為上訴人所不爭執，堪信為真。惟上訴人否認其為上開借款之連帶保證人，並以
　　前揭情詞置辯。經查：
  (一)被上訴人係主張依連帶保證之法律關係，請求上訴人對系爭峰福公司之借款負連
    帶清償責任，非本於票據關係而為請求，是以上訴人辯稱渠等並未於被上訴人提
    出之八十八年七月九日及同年十二月十八日本票二紙之發票人處簽名及蓋章，該
　　本票二紙上渠等之簽名及印文係屬虛偽乙節，與本件爭點無關，上訴人據此抗辯
　　無須負連帶保證責任云云，自無可取。
  (二)按保證人與債權人約定就債權人與主債務人間所生一定範圍內之不特定債務，預
    定最高限額，由保證人予以保證之契約，學說上稱之為最高限額保證。此種保證
    契約如定有期間者，在該期間內所生約定範圍內之債務，不逾最高限額者，均為
    保證契約效力所及；如未定期間者，於保證契約未經保證人依民法第七百五十四
    條規定終止或有其他消滅原因以前，所生約定範圍內之債務，亦同。故在該保證
    契約有效存在期間內，已發生之約定範圍內之債務，縱因清償或其他事由而減少
    或消滅，該保證契約依然有效，嗣後所生約定範圍內之債務，於不逾最高限額者
    ，債權人仍得請求保證人履行保證責任。除有特約外，亦無以約定範圍內某特定
    債務之清償完畢日，作為此種保證契約終期之可言。此與一般保證係就主債務人
    之特定債務為保證，於該特定債務消滅時，保證契約即歸消滅者不同。最高法院
    七十七年台上字第九四三號著有判例。查原審被告黃盛良、曾秀綢及上訴人乙○
    ○、甲○○等人於八十三年六月二日與被上訴人簽訂連帶保證契約，約定主債務
    人峰福公司對被上訴人所負一切債務，以本金一千萬元為限額及其利息、違約金
    、損害賠償、各項費用、代付款項等，願負連帶償還之責，此有上訴人提出之連
    帶保證書及授信約定書影本在卷可稽（見原審卷第十一至十六頁），上訴人乙○
    ○、黃盛良並不爭執連帶保證書及授信約定書上簽名及印章之真正。觀諸該連帶
    保證書約定：「立連帶保證書人黃盛良等今向台灣省合作金庫連帶保證凡貴庫持
    有峰福興業有限公司於現在及將來所簽章之付款、承兌、背書或保證之票據暨借
    據以及其他一切債務憑證以新台幣壹千萬為限額，保證人願與債務人負連帶償還
    責任。．．．．。一經貴庫通知，保證人願即將保證金額連同延滯期間應付利息
    ，及各種違約金、損害賠償、各項費用，代付款項等一併代為償還清楚」（見原
　　審卷第十一頁），核其性質，即為上開最高限額保證契約，上訴人乙○○、甲○
　　○依上開約定，須對峰福公司於訂約當時及將來對被上訴人所負之付款、承兌、
　　背書或保證之票據、借據及其他一切債務憑證所生之債務，於該最高限額壹仟萬
　　元範圍內，負連帶保證責任。上訴人甲○○、乙○○既未舉證證明其於簽立連帶
　　保證書時已有特約保證債務之範圍，其空言抗辯該連帶保證書僅保證峰福公司於
　　八十三年六月間向被上訴人借貸二百萬元之債務云云，委無足採。
  (三)其次，民法上所謂保證，為債權人與保證人間之契約，保證契約須債權人與保證
    人雙方互相表示意思一致，始能成立，對保與否，並非保證契約之成立要件（最
    高法院四十六年台上字第一六三號判例、八十七年台上字第九六四號判決意旨參
    照）。本件被上訴人與上訴人乙○○、甲○○所簽定之連帶保證契約，係屬最高
    限額保證契約，該連帶保證契約並未定有期間，則於上訴人依民法第七百五十四
    條規定終止該連帶保證契約或有其他原因消滅以前，所生約定範圍內之債務，不
    逾最高限額者，均為該連帶保證契約效力所及。查峰福公司對被上訴人借貸之系
    爭二筆本金共四百萬元借款，並未逾上訴人與被上訴人簽定之連帶保證書所約定
    之一千萬元限額，且參酌卷附授信約定書第二條約定：「立約人因名稱、組織、
    章程內容、印鑑、代表人、代表人權限範圍或其他足以影響貴庫權益變更情事發
    生時，應即以書面將變更情事通知貴庫，並辦妥變更或註銷留存印鑑之手續，於
    未為前項通知及變更或註銷留存印鑑手續前與貴庫所為交易，立約人均願負責任
    ．．．．。」，上訴人並未舉證證明渠等已依約通知被上訴人終止該連帶保證契
    約，則被上訴人依該連帶保證之法律關係請求上訴人乙○○、甲○○應負連帶清
    償責任，自屬有據。上訴人雖辯稱信保基金之借款程序，於每年每次借款時須由
　　連帶保證人親自簽名，並踐行對保手續，系爭二筆本金共四百萬元借款為信保基
　　金貸款，上訴人未踐行對保程序，上訴人不負連帶保證之責云云，惟遍查相關法
　　令、契約約款及參酌被上訴人提出之「中小企業融資信用保證作業手冊」，均未
　　發現有上述之相關規定，上訴人復未就其主張之上開貸放規則舉證以實其說，其
　　此項抗辯，即屬無據。
  (四)再者，消費者保護法所稱之消費者，係指以消費為目的而為交易，使用商品或接
    受服務者而言，此觀該法第二條第一款自明。銀行與連帶保證人間所訂定之保證
    契約，乃保證人擔保借款人對銀行債務之清償責任，銀行對保證人並不負任何義
    務，保證人亦無從因保證契約自銀行獲取報償，其性質上屬單務、無償契約，並
    非屬消費之法律關係，保證人亦非消費者，自無消費者保護法之適用。上訴人主
    張連帶保證書之約款違反消費者保護法第十二條之誠信原則云云，顯屬誤會。況
　　依該上訴人簽定之連帶保證書約款，上訴人在峰福公司借貸本金一千萬元及在此
　　範圍內債務產生利息、違約金債務等負連帶保證責任，上訴人於出具該保證書時
　　即應明瞭其保證責任之範圍，且保證人之保證責任僅存於在約定之種類及限額之
　　範圍內，並非漫無限制，上訴人又可就連續發生之保證債務依民法第七百五十四
　　條規定隨時通知債權人終止保證契約，該約款亦無違反公平原則之可言。
五、從而，被上訴人依消費借貸及保證契約之法律關係請求上訴人連帶給付前揭峰福
　　公司積欠之二百七十七萬六千一百八十九元及如附表所示之利息、違約金（利息
　　計算方式係以未按期清償當時之基本放款利率百分之七‧六二五加計百分之二‧
　　二五計算為百分之九‧八七五，後經原告減縮為百分之九‧八五，延遲履行時，
　　在六個月以內按前開利率之百分之十加計違約金，在六個月以上則按前開利率之
　　百分之二十計付違約金，參照本票票面記載之約款），洵屬正當。原審判命上訴
　　人如數給付並依被上訴人及上訴人甲○○之聲請分別酌定相當擔保金為准、免假
　　執行之宣告，於法並無違誤。上訴意旨指摘原判決不當，求予廢棄改判，為無理
　　由，應予駁回。另上訴人於本院陳明願供擔保金請准免為假執行，乙○○部分核
　　無不合，爰酌定相當擔保金為免假執行之宣告，如主文第三項所示。甲○○部分
　　，原判決已宣告免為假執行，毋庸重複宣告。
六、本件事證已臻明確，兩造其餘攻擊防禦方法及證據資料，核與本件判決結果不生
    影響，毋庸一一論述，併予敘明。
七、據上論結，本件上訴為無理由，依民事訴訟法第四百四十九條第一項、第七十八
    條、第八十五條第二項、第四百六十三條及第三百九十二條，判決如主文。
中　　　華　　　民　　　國　　九十一　　年　　　三　　　月　　　五　　　日
                                民事第十五庭
                            　　　　審判長法  官　劉  靜  嫻
                            　　　　　　　法  官　吳  光  釗
                            　　　　　　　法  官　陳  昆  煇
右正本係照原本作成。
如不服本判決，應於收受送達後二十日內向本院提出上訴書狀，其未表明上訴理由者
，應於提出上訴後二十日內向本院補提理由書狀（均須按他造當事人之人數附繕本）
上訴時應提出委任律師或具有律師資格之人之委任狀；委任有律師資格者，另應附具
律師及格證書及釋明委任人與受任人有民事訴訟法第四百六十六條之一第一項但書或
第二項（詳附註）所定關係之釋明文書影本。
中　　　華　　　民　　　國　　九十一　　年　　　三　　　月　　　六　　　日
　　　　　　　　　　　　　　　　　　　　  書記官  李  佳  樺
附註：
民事訴訟法第四百六十六條之一（第一項、第二項）：
對於第二審判決上訴，上訴人應委任律師為訴訟代理人。但上訴人或其法定代理人具
有律師資格者，不在此限。
上訴人之配偶、三親等內之血親、二親等內之姻親，或上訴人為法人、中央或地方機
關時，其所屬專任人員具有律師資格並經法院認為適當者，亦得為第三審訴訟代理人
。
附表
┌──┬─────────────┬───────────────────────────┬────────────────────────────────┐
│    │                          │利                                                  息│違                              約                            金│
│編號│本金（新台幣）            ├─────────┬─────────────────┼─────┬──────────┬─────┬─────────┤
│    │                          │利              率│起              迄              日│利      率│起       迄       日│利      率│起      迄      日│
├──┼─────────────┼─────────┼─────────────────┼─────┼──────────┼─────┼─────────┤
│一  │一百三十八萬八千零九十四元│年息百分之九‧八五│自八十九年七月九日至清償日止      │年息百分之│自八十九年七月九日  │年息百分之│自九十年二月九日  │
│    │                          │                  │                                  │０‧九八五│至九十年二月八日止  │一‧九七  │至清償日止        │
├──┼─────────────┼─────────┼─────────────────┼─────┼──────────┼─────┼─────────┤
│二  │一百三十八萬八千零九十五元│年息百分之九‧八五│自八十九年十月十八日至清償日止    │年息百分之│自八十九年十月十八日│年息百分之│自九十年五月十八日│
│    │                          │                  │                                  │０‧九八五│至九十年五月十七日止│一‧九七  │至清償日止        │
└──┴─────────────┴─────────┴─────────────────┴─────┴──────────┴─────┴─────────┘
